【裁判字號】    95,家上易,23
【裁判日期】    950815
【裁判案由】    侵權行為損害賠償等
【裁判全文】
臺灣高等法院民事判決                95年度家上易字第23號
上  訴  人  乙○○
被 上 訴人  丙○○
            戊○○
            己○○(即廖美玉)
            丁○○(即廖明江)
兼 共 同訴
訟 代 理人  甲○○○
上列當事人間請求侵權行為損害賠償等事件，上訴人對於中華民
國九十五年三月二十二日台灣宜蘭地方法院九十四年度家訴更字
第一號第一審判決提起上訴，經本院於九十五年七月二十五日言
詞辯論終結，判決如下：
    主    文
原判決關於駁回上訴人後開第二項之訴部分，及命上訴人負擔訴
訟費用（除確定部分外）之裁判均廢棄。
被上訴人戊○○應再將廖林網之遺產新台幣壹拾萬元，及自民國
九十三年三月十七日起，至返還之日止，按年息百分之五計算之
利息返還予上訴人及其他繼承人全體。
其餘上訴駁回。
第一、二審訴訟費用由被上訴人戊○○負擔。
    事 實 及 理 由
一、本件上訴人聲明求為判決：(一)原判決關於駁回上訴人後開第
    二項之訴部分，及該部分訴訟費用之裁判均廢棄。(二)被上訴
    人應再連帶將被繼承人廖林網之遺產新台幣（下同）十萬元
    ，及自民國（下同）九十三年三月十七日起，至返還之日止
    ，按年息百分之五計算之利息返還予上訴人及其他繼承人全
    體。
    被上訴人聲明求為判決：上訴駁回。
二、上訴人起訴主張：兩造之母廖林網於九十一年三月五日意外
    墜樓死亡，其生前於中華郵政後壁郵局（下稱後壁郵局）、
    建華商業銀行股份有限公司嘉義分行（下稱建華銀行嘉義分
    行）帳戶有如原判決附表所示提領之情形，然以廖林網生前
    所告知及依其需要不可能動用該大筆資金，此顯係遭被上訴
    人提領挪用；而廖林網之繼承人迄未請求分割遺產，被上訴
    人自無權擅自使用上開屬全體繼承人之存款等情，爰依侵權
    行為、不當得利之法則及繼承回復請求權，求為命被上訴人
    將被繼承人廖林網之遺產合計二百三十三萬二千六百元並加
    付法定遲延利息返還伊及其他繼承人全體之判決（原審判命
    被上訴人戊○○返還七十一萬二千六百元本息，而駁回上訴
    人其餘之訴。被上訴人戊○○就其敗訴部分未聲明不服而確
    定；上訴人則僅就其敗訴之其中如原判決編號第六號所示十
    萬元本息部分聲明不服，其餘亦已告確定）。
    被上訴人則以：被上訴人丙○○、己○○固有於九十一年三
    月四日依被繼承人廖林網之囑咐，自被繼承人廖林網在建華
    銀行嘉義分行帳戶提領十萬元，再於同日轉匯給被上訴人甲
    ○○○，惟並未予以挪用，且係在被繼承人廖林網生前所發
    生，非屬遺產範圍云云，資為抗辯。
三、兩造不爭執事項：
  (一)兩造之母廖林網於九十一年三月五日意外墜樓死亡（見原審
    訴字卷十七頁之戶籍謄本）。
  (二)廖林網之繼承人有乙○○、戊○○、丙○○、甲○○○、己
    ○○、丁○○、黃廖月霞、陳廖月美及廖幼文等九人（見原
    審訴字卷十頁至二九頁、五二頁至五四頁之戶籍謄本、繼承
    系統表）。
  (三)被上訴人丙○○、己○○有於九十一年三月四日自被繼承人
    廖林網在建華銀行嘉義分行帳戶提領十萬元，並於同日轉匯
    予被上訴人甲○○○（見原審訴更(一)卷一一五頁之該銀行提
    款明細表、一二四頁之言詞辯論筆錄）。
  (四)被繼承人廖林網之繼承人迄未請求分割遺產。
四、上訴人主張前述被繼承人廖林網於建華銀行嘉義分行帳戶中
    九十一年三月四日所提領之十萬元，應係被繼承人廖林網生
    前或死後遭被上訴人擅自挪用，是被上訴人未經全體繼承人
    同意而擅自挪用本屬遺產之上開存款，自應返還等情；而被
    上訴人則以前開情詞置辯；經查：
  (一)被上訴人丙○○、己○○及甲○○○均已一致自認丙○○及
    己○○確於九十一年三月四日自被繼承人廖林網在建華銀行
    嘉義分行帳戶提領十萬元，並於同日轉匯予被上訴人甲○○
    ○（見原審訴更(一)卷一一五頁之該銀行提款明細表、一二四
    頁之言詞辯論筆錄）。雖被上訴人甲○○○抗辯伊已於同日
    將該十萬元轉交給被繼承人廖林網，供作醫療費用之用云云
    ，惟為上訴人所否認，而被上訴人甲○○○復不能舉證以實
    其說，顯非事實，殊不足取。且被上訴人戊○○已於原審自
    認伊已將被上訴人甲○○○帳戶內之上開款項十萬元領出（
    見原審卷一二四頁之言詞辯論筆錄），準此，足見上開被繼
    承人廖林網之存款十萬元，顯已由被上訴人甲○○○轉交予
    被上訴人戊○○一人管領，其餘被上訴人則未管領該十萬元
    。
  (二)按繼承人有數人時，在分割遺產前，各繼承人對於遺產全部
    為公同共有，民法第一千一百五十一條定有明文。查兩造及
    黃廖月霞、陳廖月美及廖幼文均為被繼承人廖林網之子女，
    依民法第一千一百三十八條第一款規定均為被繼承人廖林網
    第一順序之繼承人，在遺產分割前，就被繼承人廖林網之遺
    產全部為公同共有。上開被繼承人廖林網於生前之存款十萬
    元，在其於九十一年三月五日死亡時既尚未動用，自屬其遺
    產，應屬兩造及黃廖月霞、陳廖月美及廖幼文公同共有。雖
    被上訴人甲○○○抗辯該十萬元已交予被繼承人廖林網供作
    支付醫療費用之用；而被上訴人戊○○卻抗辯該款項已用於
    被繼承人廖林網之喪葬費用，已有不符，且復為上訴人所否
    認，顯見均非真實。
  (三)次按繼承權被侵害者，被害人或法定代理人得請求回復之，
    民法第一千一百四十六條第一項定有明文。又繼承回復請求
    權，原係包括請求確認繼承人資格，及回復繼承標的之一切
    權利；又繼承權之被侵害，苟繼承人中之一人獨自行使遺產
    上之權利，而置其他合法繼承人於不顧，即不得謂未侵害他
    繼承人之繼承權（最高法院四十年台上字第七三Ｏ號、四十
    八年台上字第八七三判例參照）。本件被上訴人戊○○就其
    所管領屬於遺產之上開十萬元，藉詞已因用以支付被繼承人
    廖林網之喪葬費用而不存在，依上開說明，自係侵害其他繼
    承人之繼承權。至其餘被上訴人既未管領該十萬元，亦未受
    有任何利益，復無何侵權行為，上訴人自不得依侵權行為、
    不當得利之法則及繼承回復請求權，請求其餘被上訴人應與
    被上訴人戊○○連帶返還上開十萬元。
五、從而，上訴人依據繼承回復請求權，請求被上訴人戊○○應
    再將被繼承人廖林網之遺產十萬元，及自起訴狀繕本送達之
    翌日即九十三年三月十七日起，至返還之日止，按年息百分
    之五計算之利息返還予上訴人及其他繼承人全體部分，自屬
    應予准許；至請求其餘被上訴人應與被上訴人戊○○連帶返
    還該十萬元本息部分，即屬不應准許。原審就上開應予准許
    部分，所為上訴人敗訴之判決，自有未洽，上訴論旨指摘原
    判決此部分不當，求予廢棄改判，為有理由；就上開不應准
    許部分，所為上訴人敗訴之判決，核無違誤，上訴論旨指摘
    原判決此部分不當，求予廢棄改判，為無理由。
六、末查上開十萬元雖屬被繼承人廖林網之遺產，屬其全體繼承
    人所公同共有，惟本件上訴人係依據繼承回復請求權，請求
    侵害繼承權之人回復其遺產，自無以全體繼承人為原告或被
    告之必要，附此敘明。
七、至兩造其餘之攻擊或防禦方法及未經援用之證據，經本院斟
    酌後，認為均不足以影響本判決之結果，自無逐一詳予論駁
    之必要，併此敘明。
據上論結，本件上訴為一部有理由，一部為無理由，依民事訴訟
法第四百五十條、第四百四十九條第一項、第七十九條，判決如
主文。
中    華    民    國    95    年    8     月    15    日
                  民事第六庭   審判長法  官  林鄉誠
                                     法  官  彭昭芬
                                     法  官  楊豐卿
正本係照原本作成。
不得上訴。
中    華    民    國    95    年    8     月    16    日
                                      書記官  殷丹妮


司法院資訊處製作；財團法人民間司法改革基金會備份。
